臺灣桃園地方法院刑事判決　　　　　　 94年度訴緝字第162號
公　訴　人　台灣桃園地方法院檢察署檢察官
被　　　告　丙○○
　　　　　　　　　　（現因另案於臺灣桃園監獄執行中）
上列被告因妨害自由等案件，經檢察官提起公訴（90年度偵字第
8493號），被告於準備程序進行中為有罪之陳述，經本院合議庭
裁定由受命法官獨任進行簡式審判程序後，聲請改依協商程序而
為判決，本院判決如下：
    主  文
丙○○共同以脅迫使人行無義務之事，處有期徒刑月，如易科
罰金，以佰元折算壹日；又共同以非法方法剝奪人之行動自由
，處有期徒刑月，如易科罰金，以佰元折算壹日。應執行有
期徒刑伍月，如易科罰金，以佰元折算壹日。
    事實及理由
一、本件被告丙○○所犯係死刑、無期徒刑或最輕本刑為3 年以
    上有期徒刑以外之罪，其於準備程序中就被訴事實為有罪之
    陳述，經本院告知簡式審判程序之旨，並聽取公訴人、被告
    之意見後，爰依刑事訴訟法第273 條之1 第1 項規定合議裁
    定由受命法官獨任進行簡式審判程序，合先敘明。
二、犯罪事實如下：
    (一)劉原吉、丙○○於89年12月18日因知柯正信與乙○○間亦
      有債款糾紛，遂與柯正信共同基於非法方法剝奪乙○○之
      行動自由及以脅迫方式逼使乙○○清償債務之犯意聯絡，
      先由丙○○以尚賀企業社名義，在桃園縣桃園市○○路、
      大興西路口「湘園餐廳」內與柯正信簽訂應收帳款代理契
      約，約定由柯正信委由尚賀企業社員工丙○○等人出面代
      為向乙○○收取350,000 元債款後。丙○○便偕同劉原吉
      及綽號「小陳」之人，於90年2 月6 日上午10時30分許，
      在柯正信與乙○○2 人於桃園縣桃園市○○路一號臺灣桃
      園地方法院檢察署開庭退庭後，將乙○○強行押至尚賀企
      業社內，非法剝奪乙○○之行動自由。丙○○、及承前基
      於以脅迫逼債務人行其無義務之事以清償債務之概括犯意
      之劉原吉、以及某年籍不詳、綽號「小陳」之成年男子等
      人在尚賀企業社內，另並基於脅迫逼使乙○○清償債務之
      犯意聯絡，事向乙○○以惡言威脅稱：「若不還錢，就將
      你載到虎頭山埋掉」等語之強迫方方式，致使乙○○心生
      畏懼，強行逼迫乙○○駕駛其所有車號NF-710號大貨車至
      桃園市○○路426 號中正當鋪加以典當先償付部分債款，
      始乙○○行此無義務之事，而以月息9 分之利率貸款227,
      500 元交付給予丙○○以清償乙○○所積欠柯正信之部分
      債務後，丙○○、劉原吉等人始行離去。而經乙○○報警
      始循線查獲。
    (二)黃智賢、卓有才、劉原吉及丙○○均係設於桃園縣桃園市
      ○○路98號5 樓之2 「尚賀財務管理企業社」（下稱尚賀
      企業社）之員工。緣煥金工程有限公司（下稱煥金公司）
      之負責人陳淑美因與甲○○間有債款新台幣（下同）670,
      000 元之糾紛，陳淑美遂於民國90年4 月21日與尚賀企業
      社內員工黃智賢、劉原吉及丙○○等人基於共同犯意之聯
      絡，約定委由尚賀企業社內員工黃智賢、劉原吉及丙○○
      等人出面代為向甲○○收取債款。黃智賢、劉原吉及丙○○等人遂於90年4 月27日下午5 時許，相偕至桃園縣平鎮
      市○○路105 巷7 號甲○○住處，共同將甲○○圍住，並
      向甲○○以惡言稱：「今天不還錢，就要很難看了，今天
      沒拿出錢都別想離開」等語，使甲○○心生畏懼之脅迫方
      式，而強逼甲○○簽立四張本票（發票日分別為90年5 月
      2 日、5 月20日、6 月5 日、6 月20日，面額分別為240,
      000 元、150,000 元、150,000 元、130,000 元）之無義
      務事。而於第一張本票到期之5 月2 日，甲○○即至陳淑
      美所經營位於桃園縣八德市○○路52 0之1 號之煥金公司
      ，再次與陳淑美協調債務一事，甲○○並要求對帳，因甲○○仍認為並無積欠陳淑美債務，即先行離去，而陳淑美
      隨即以電話聯絡黃智賢，要求黃智賢立即處理，黃智賢立
      即再打電話給甲○○，要求甲○○返回煥金公司再協調此
      事，而黃智賢、丙○○即於同日11時許，夥同甫進入尚賀
      企業社之員工卓有才，與某不詳姓名、年籍之若干成年人
      ，數人即基於共同犯意聯絡，相偕至上址煥金公司，黃智
      賢、陳淑美等人再要求甲○○要依前開所簽本票於當日先
      清償所積欠陳淑美之240,000 元債務，而共同以加害生命
      之事向甲○○嚇稱：「你要多少槍都可以拿來給你，今天
      如果不付240,000 萬，要把你押走，讓你死的很難看」等
      語，致生危害於甲○○之安全，使甲○○因此而心生畏懼
      ，遂駕駛其車輛搭載著黃智賢、丙○○及卓有才等3 人返
      回其上址住處，並立即交付五萬元以清償其所積欠陳淑美
      之部分債務。而黃智賢、卓有才、劉原吉三人於前述本票
      第二張到期之同年5 月20日下午3 時40分許，又共同至甲○○上址住處要求甲○○給付票款時，經警當場查獲，並
      在黃智賢身上查得前開甲○○所簽發之本票4 張。（卓有
      才、陳淑美、黃智賢、劉原吉、柯正信部分，另由本院於
      92年11月4 日以91年度訴字第452 號判決）。
    (三)案經甲○○、乙○○訴由桃園縣警察局桃園分局報請臺灣
      桃園地方法院檢察署檢察官偵查起訴。
三、證據名稱：
    (一)被告丙○○於本院訊問中之自白。
    (二)告訴人甲○○、乙○○指訴，證人吳坤龍、邱鈺惠之證述
      。
    (三)委託帳款收取代理契約書、本票正本、收據、營業大貨車
      讓渡書、汽車買賣合約書、押當車輛借用切結書。
四、本件經檢察官與被告於審判外達成協商之合意且被告已認罪
    ，其合意內容為：就共同以脅迫使人行無義務之事，被告願
    受科刑範圍為有期徒刑3 月，如易科罰金，以300 元折算1
    日；就共同以非法方法剝奪人之行動自由部分，被告願受科
    刑範圍為有期徒刑3 月，如易科罰金，以300 元折算壹日。
    被告願執行有期徒刑5 月，如易科罰金，以300 元折算壹日
    。經查，上開協商合意並無刑事訴訟法第455 條之4 第1項
    所列情形之一，檢察官聲請改依協商程序而為判決，本院爰
    不經言詞辯論，於協商合意範圍內為協商判決，合予敘明。
五、應適用之法條：刑事訴訟法第273 條之1 第1 項、第455 條
    之4 第2 項、第455 條之8 ，刑法第28條、第302 條第1項
    、第304 條第1 項、第41條第1 項前段、第51條第5 款，罰
    金罰鍰提高標準條例第1 條前段、第2 條，判決如主文。
六、本判決除有刑事訴訟法第455 條之4 第1 項第1 款、第2 款
    、第4 款、第6 款、第7 款所定情形之一，或違反同條第2
    項規定者外，不得上訴。
七、如不服本件判決，得自收受判決送達之日起10日內，向本院
    提出上訴書狀，上訴於第二審法院。
本案經檢察官林鈺雄到庭執行職務
中　　華　　民　　國　　94　　年　　12　　月　　27　　日
                  刑事第四庭    法　官　陳心婷
以上正本證明與原本無異。
中　　華　　民　　國　　94　　年　　12　　月　　27　　日
                                書記官　陳青瑜
附錄本件論罪科刑法條：
中華民國刑法第302條第1項
私行拘禁或以其他非法方法，剝奪人之行動自由者，處五年以下
有期徒刑、拘役或三百元以下罰金。
中華民國刑法第304條
以強暴、脅迫使人行無義務之事或妨害人行使權利者，處三年以
下有期徒刑、拘役或三百元以下罰金。
中華民國刑法第305 條以加害生命、身體、自由、名譽、財產之
事，恐嚇他人致生危害於安全者，處二年以下有期徒刑、拘役或
三百元以下罰金。
